【裁判字號】    90,易,2870
【裁判日期】    901004
【裁判案由】    詐欺
【裁判全文】
臺灣臺中地方法院刑事判決                          九十年度易字第二八七０號
    公  訴  人    臺灣臺中地方法院檢察署檢察官
    被      告    乙○○
右列被告等因違反電信法案件，經檢察官聲請簡易判決處刑（九十年度偵字第一三七
四一號），本院臺中簡易庭認不宜以簡易判決處刑，移由本院刑事庭改依通常程序，
判決如左：
    主  文
乙○○侵占遺失物，處罰金壹仟元，如易服勞役，以參佰元折算壹日。
甲○○連續意圖為自己不法之利益，以無線方式，盜用他人電信設備通信，處有期徒
刑參月，如易科罰金，以參佰元折算壹日。附表所示之物，沒收。
    事  實
一、乙○○於民國（下同）九十年五月十八日上午八時許，在台中市○○路與西屯路
    口，拾獲丙○○所有，於同日上午八時遺失之摩拖羅拉牌ＬＦ２０００型之行動
    電話一支（序號：000000000000000，內含中華電信股份有限公
    司行動電話門號000000000號ＳＩＭ卡一張）後，竟意圖為自己不法之
    所有，將之侵占入己，並將之帶至台中市○○路○段九十二號上班處所。甲○○
    係乙○○之同事，於得知乙○○拾獲該行動電話及ＳＩＭ卡後，明知該ＳＩＭ晶
    片卡係贓物，於同日上午八時二十分許，告知乙○○後，取走該ＳＩＭ卡而收受
    之。嗣甲○○意圖為自己免費使用他人電信設備通信之不法利益，並基於概括犯
    意，將該ＳＩＭ卡植入其所使用之行動電話（未扣案）內，自九十年五月十八日
    上午八時五十三分起至同日二十時五十九分許止，連續多次以無線方式，盜用丙○○所有之行動電話門號ＳＩＭ卡之電信設備，撥打0000000000號、
    0000000000號、0000000000號、0000000000號
    、0000000000號、0000000000號、0000000000
    號、0000000000號、0000000000號、000000000
    0號、0000000000號、000000000號、000000000
    0號、0000000000號、0000000000號、00000000
    00號、000000000號、000000000號、000000000
    號等電話與友人通信或盜撥付費語音，使中華電信股份有限公司之通信系統，誤
    信其係有權撥打之行動電話租用戶，而提供通信服務，甲○○藉此取得免納電信
    費用合計新台幣（下同）二千九百九十四元之財產上不法利益，足以生損害於中
    華電信股份有限公司及丙○○。甲○○於盜用該ＳＩＭ卡通信後，即將之丟棄於
    某處垃圾桶內。嗣經丙○○發現遺失上開行動電話後報警循線於九十年七月二十
    六日晚上七時許，在台中市○○路○段上石南八巷四十五號十樓乙○○居所查獲
    其拾獲之丙○○行動電話一具（未含ＳＩＭ卡）。
二、案經台中市警察局移送臺灣臺中地方法院檢察署檢察官偵查後，聲請簡易判決處
    刑。
    理  由
一、訊據被告乙○○對於右揭事實均自白不諱，被告甲○○固坦承有於右揭時地收受
    乙○○拾獲之ＳＩＭ卡後將之插入其使用之行動電話內盜撥000000000
    0號、0000000000號、0000000000號、00000000
    00號、0000000000號、0000000000號、0000000
    000號、0000000000號、0000000000號、000000
    0000號、0000000000號、000000000號、000000
    0000號、0000000000號、0000000000號等電話與友人
    通信等情不諱，惟否認有撥打0000000000號、000000000號
    、000000000號、000000000號之付費語音電話，惟查前述付
    費語音電話之撥打時間為九十年五月十八日上午十時六分起至同日上午十時五十
    五分止，此有通聯紀錄在卷足稽，被告既自承於九十年五月十八日上午八時二十
    分許即收受該ＳＩＭ卡，且前述被告甲○○自承撥打之電話中，均跨越撥打前開
    付費語音電話之時間，換言之，前開付費語音電話之撥打時間內，被害人之ＳＩ
    Ｍ卡均在被告甲○○持有中，是前開付費語音電話應係被告甲○○以被害人之Ｓ
    ＩＭ卡盜撥無疑。次查被告乙○○所拾獲之手機為被害人丙○○所遺失等情，亦
    據被害人丙○○於警訊時指述甚詳，復有台中市警察局扣押筆錄、扣押目錄表、
    贓物領據、被告甲○○盜用前開ＳＩＭ卡通信之通聯紀錄表（內含通話費用）各
    一紙等在卷足資佐證。綜上所述，本件事證明確，被告二人犯行均堪認定。
二、核被告乙○○所為，係犯刑法第三百三十七條之侵占遺失物罪；被告甲○○所為
    ，係犯電信法第五十六條第一項之盜用他人電信設備通信罪及刑法第三百四十九
    條第一項之收受贓物罪。按電信法第五十六條第一項之罪，以意圖為自己或第三
    人不法之利益，使用有線、無線或其他電磁方式，盜接或盜用他人電信設備通信
    者為要件，該罪之處罰詐得免繳電信通信費用不法利益之規定，乃係刑法詐欺得
    利罪之特別法，依特別法優於普通法之原則，自毋庸再論以刑法詐欺得利罪（參
    見最高法院八十八年一月十九日八十八年度第一次刑事庭會議紀錄決議），是公
    訴人認被告甲○○所涉係犯刑法第三百三十九條第二項之詐欺得利罪，容有未洽
    ，起訴法條應予變更。又被告甲○○先後多次盜用上開通信設備，其時間緊接，
    所犯犯罪構成要件相同，顯係基於概括犯意而反覆為之，為連續犯，應依刑法第
    五十六條規定論以一罪，並加重其刑。又被告甲○○所犯前開二罪之間，有方法
    結果之牽連關係，應依刑法第五十五條規定從一重之電信法第五十六條第一項處
    斷。爰審酌被告二人之犯罪動機、目的、盜撥次數、所用手段、所生危害及犯後
    態度等一切情狀，分別量處如主文所示之刑，並諭知易服勞役及易科罰金之折算
    標準。又被告甲○○所使用而插入被害人丙○○所遺失之000000000號
    ＳＩＭ卡通信之行動電話壹支，雖未扣案，惟不能證明業已滅失，不問屬於被告
    與否，應依電信法第五十六條規定宣告沒收。至被告甲○○所盜用之ＳＩＭ卡係
    被害人丙○○所遺失之物，是該ＳＩＭ卡原即為被害人所有甚明，如依該條規定
    ，將做為被告甲○○盜用通信之用之被害人所有ＳＩＭ卡宣告沒收，顯與事理不
    合，亦有侵害被害人權利之虞，是前開ＳＩＭ卡雖為被告甲○○盜用後丟棄，不
    能證明業已滅失，惟本於保障所有權人（即為被害人）權利之基本原則，本院認
    前開被害人所有之ＳＩＭ卡不宜宣告沒收，附此敘明。
據上論斷，應依刑事訴訟法第四百五十二條、第二百九十九條第一項前段、第三百條
、電信法第五十六條第一項、刑法第三百三十七條、第十一條前段、第五十六條、第
四十一條第一項前段、第四十二條第二項、罰金罰鍰提高標準條例第一條前段、第二
條，判決如主文。
本案經檢察官郭景東到庭執行職務。
中      華      民      國      九十      年      十      月      四    日
                                    臺灣臺中地方法院刑事第一庭
                                        法  官  簡  賢  坤
右正本證明與原本無異。
如不服本判決，應於判決送達後十日內向本院提出上訴狀，上訴於臺灣高等法院臺中
分院（須附繕本）。
                                        書記官
中      華      民      國      九十      年      十      月      四    日
附錄本件論罪科刑法條：
電信法第五十六條意圖為自己或第三人不法之利益，以有線
、無線或其他電磁方式，直接或盜用他人電信設備通信者，處五年以下有期徒刑，得
併科新臺幣一百五十萬元以下罰金。
刑法第三百三十七條
意圖為自己或第三人不法之所有，而侵占遺失物、漂流物或其他離本人所
持有之物者，處五百元以下罰金。
刑法第三百四十九條
收受贓物者，處三年以下有期徒刑、拘役或五百元以下罰金。
搬運、寄藏、故買贓物或為擔保者，處五年以下有期徒刑、拘役或科或併
科一千元以下罰金。
因贓物變得之財物，以贓物論。
附表：
甲○○所使用而插入被害人丙○○所遺失之000000000號ＳＩＭ卡通信之行
動電話壹支。


司法院資訊處製作；財團法人民間司法改革基金會備份。
